【裁判字號】    97,訴,586
【裁判日期】    970915
【裁判案由】    違反毒品危害防制條例
【裁判全文】
臺灣嘉義地方法院刑事判決               97年度訴字第586號
公  訴  人  臺灣嘉義地方法院檢察署檢察官
被      告  甲○○
上列被告因違反毒品危害防制條例案件，經檢察官提起公訴（97
年度毒偵字第1012號），被告於準備程序中就被訴事實為有罪之
陳述，經本院合議庭裁定由受命法官改依簡式審判程序審理，判
決如下：
    主  文
甲○○施用第一級毒品，累犯，處有期徒刑柒月。又施用第二級
毒品，累犯，處有期徒刑伍月。應執行有期徒刑拾月。
    犯罪事實
一、甲○○前曾：(一)因施用毒品案件，經本院以89年度毒聲字第
    642 號裁定令入戒治處所施以強制戒治，於民國89年9 月22
    日停止其處分出監，90年5 月11日強制戒治期滿。(二)復因竊
    盜案件，經本院以94年度易字第303 號判決判處有期徒刑9
    月確定；再因於94年8 月間連續施用第一級毒品、第二級毒
    品，經本院以94年度訴字第636 號判決分別判處有期徒刑8
    月、6 月確定；上述各罪經本院裁定應執行有期徒刑1 年9
    月確定，入監執行後，於95年12月13日縮短刑期假釋出監並
    付保護管束，嗣經撤銷假釋，入監執行殘刑4 月26日，於96
    年12月28日縮短刑期執行完畢。
二、詎甲○○仍不知悔改，基於施用第一級毒品之犯意，於97年
    5 月25日16時許，在其位於嘉義縣鹿草鄉三角村三角子104
    號之住處內，以將海洛因置於水中溶解，再以針筒注射身體
    之方式，施用第一級毒品海洛因1 次；另基於施用第二級毒
    品之犯意，於97年5 月26日晚間7 、8 時許，在上開住處以
    將安非他命置於燈泡內燒烤後吸食煙霧之方式，施用第二級
    毒品安非他命1 次。嗣於97年5 月27日10時許，為警持本院
    核發之搜索票前往甲○○上揭住處執行搜索，經甲○○同意
    採集其尿液送驗，結果呈嗎啡與安非他命類陽性反應，始查
    知上情。
三、案經嘉義縣警察局移送臺灣嘉義地方法院檢察署檢察官偵查
    起訴。
    理  由
一、本件被告所涉犯者為毒品危害防制條例第10條第1 項、第2
    項，均非死刑、無期徒刑、最輕本刑為3 年以上有期徒刑之
    罪或高等法院管轄第一審案件。本院行準備程序時，被告就
    被訴事實為有罪之陳述，經告知簡式審判程序之旨，並聽取
    檢察官及被告之意見後，本院爰依刑事訴訟法第273 條之1
    第1 項裁定由受命法官獨任進行簡式審判程序。故本件簡式
    審判程序之證據調查，依刑事訴訟法第273 條之2 規定，不
    受同法第159 條第1 項、第161 條之2 、第161 條之3 、第
    163 條之1 及第164 條至第170 條規定之限制，合先敘明。
二、訊據被告對於上開犯罪事實，於警詢、偵查及本院審理中坦
    承不諱（見警卷第2 頁、偵卷第7 頁、本院卷第17至18頁）
    ，另其於97年5 月27日遭查獲後，經警得其同意於同日12時
    45分採集其尿液送驗，結果呈嗎啡以及安非他命類陽性反應
    ，有代號與真實姓名對照表（代號為：偵2A39）、正修科技
    大學超微量研究科技中心97年6 月17日檢驗報告各1 紙在卷
    可佐（見警卷第9 、10頁），足認被告具任意性之自白與事
    實相符，其犯行堪以認定。
三、按毒品危害防制條例於92年7 月9 日修正公布，自93年1 月
    9 日施行，其中第20條、第23條將施用毒品之刑事處遇程序
    ，區分為「初犯」、「5 年內再犯」及「5 年後再犯」；依
    其立法理由之說明：「初犯」經觀察、勒戒或強制戒治後，
    應為不起訴處分或不付審理之裁定；經觀察、勒戒或強制戒
    治執行完畢釋放後，「5 年內再犯」者，因其再犯率甚高，
    原實施之觀察、勒戒及強制戒治既已無法收其實效，爰依法
    追訴或裁定交付審理；至於經觀察、勒戒或強制戒治執行完
    畢釋放後，「5 年後再犯」者，前所實施之觀察、勒戒或強
    制戒治已足以遮斷其施用毒品之毒癮，為期自新及協助其斷
    除毒癮，仍適用「初犯」規定，先經觀察、勒戒或強制戒治
    之程序；從而依修正後之規定，僅限於「初犯」及「5 年後
    再犯」二種情形，始應先經觀察、勒戒或強制戒治程序；倘
    被告於5 年內已再犯，經依法追訴處罰，縱其第3 次（或第
    3 次以上）再度施用毒品之時間，在初犯經觀察、勒戒或強
    制戒治執行完畢釋放5 年以後，但已不合於「5 年後再犯」
    之規定，且因已於「5 年內再犯」，顯見其再犯率甚高，原
    實施之觀察、勒戒或強制戒治，已無法收其實效，即應依該
    條例第10條處罰（最高法院95年度第7 次刑事庭會議決議參
    照）。查被告前因施用毒品案件，經本院裁定令入戒治處所
    施以強制戒治，於90年5 月11日執行期滿，嗣於94年8 月間
    再犯連續施用第一級毒品、施用第二級毒品罪，經本院分別
    判處有期徒刑8 月、6 月確定，業如前述，有其前案判決書
    及臺灣高等法院被告前案紀錄表在卷可佐，其既已於強制戒
    治執行完畢後5 年內再犯施用毒品罪，並經依法追訴處罰，
    雖其本件再度施用毒品之時間，係在強制戒治完畢5 年以後
    ，但揆諸前揭說明，即已不合於「5 年後再犯」之規定，自
    應依法追訴處罰甚明。從而，本件事證明確，被告施用第一
    、二級毒品之犯行堪以認定，應予依法論科。
四、論罪科刑：
(一)查海洛因、安非他命分別為毒品危害防制條例所定之第一級
    、第二級毒品，是核被告所為，係犯毒品危害防制條例第10
    條第1 項之施用第一級毒品罪，以及同條第2 項之施用第二
    級毒品罪；其為施用而持有海洛因、安非他命之低度行為，
    為施用之高度行為所吸收，均不另論罪。其所犯上開2 罪，
    犯意各別，行為互殊，應予分論併罰。又被告有如犯罪事實
    一(二)所述之前案紀錄，有其臺灣高等法院被告前案紀錄表在
    卷可稽，是其係於受徒刑之執行完畢後，5 年以內故意再犯
    本件有期徒刑以上之2 罪，均為累犯，各應依刑法第47條第
    1 項之規定加重其刑。
(二)爰依被告之供述（見本院卷第26頁）及卷附其前案紀錄表、
    診斷證明書，審酌：被告國中畢業之智識程度，有竊盜、毒
    品等前案紀錄，目前務農，與父母親、未婚妻及兒子同住之
    生活狀況，及其經觀察、勒戒及強制戒治，仍未能戒除毒癮
    ，惟施用毒品係屬戕害自身健康之行為，及其犯後自警詢迄
    至本院審理中均坦承施用海洛因之犯行，惟施用安非他命部
    分係於本院審理中始坦白承認，另審酌其自97年5 月1 日起
    即開始赴醫院接受美沙冬替代療法之治療，目前仍持續接受
    治療中，有嘉義榮民醫院診斷證明書1 紙附卷可參（見本院
    卷第28頁），已見悔意等一切情狀，就其所犯2 罪各量處如
    主文所示之刑，並定其應執行之刑。至公訴人雖求處被告有
    期徒刑1 年2 月，惟本院審酌前述刑法第57條各款臚列情事
    後，認量處如主文所示之刑即可達罰當其罪之目的，附此敘
    明。
據上論斷，應依刑事訴訟法第273 條之1 第1 項、第299 條第1
項前段，毒品危害防制條例第10條第1 項、第2 項，刑法第11條
前段、第47條第1 項、第51條第5 款，判決如主文。
本案經檢察官楊騏嘉到庭執行職務。
中    華    民    國    97    年     9    月    15    日
                  刑事第三庭  法  官  陳 蒨 儀
上列正本證明與原本無異。
如不服本判決，應於判決送達後10日內向本院提出上訴狀，上訴
書狀依法應敘述具體理由，如未敘述具體理由者，應於上訴期間
屆滿後20日內補提理由書於本院（均應附繕本）。
中    華    民    國    97    年    9     月    15    日
                              書記官  楊 國 色
附錄本判決論罪法條：
毒品危害防制條例第10條
施用第一級毒品者，處6月以上5 年以下有期徒刑。
施用第二級毒品者，處3年以下有期徒刑。


司法院資訊處製作；財團法人民間司法改革基金會備份。
